臺灣花蓮地方法院刑事判決
110年度交易字第44號
公  訴  人  臺灣花蓮地方檢察署檢察官
被      告  林秉超



選任辯護人  林國泰律師
上列被告因過失傷害案件，經檢察官提起公訴（109年度偵字第4
903號），被告於本院準備程序中就被訴事實為有罪之陳述，經
本院合議庭裁定由受命法官獨任行簡式審判程序審理，並判決如
下：
    主  文
林秉超犯過失傷害罪，處有期徒刑貳月，如易科罰金，以新臺幣
壹仟元折算壹日。
    犯罪事實
一、林秉超於民國109年4月5日23時12分許，駕駛車牌號碼0000-
    00號自用小客車，沿花蓮縣○○鄉○○路0段000號起步行駛往南
    ，本應注意起駛前應顯示方向燈，注意前後左右有無障礙或
    車輛行人，並應讓行進中之車輛行人優先通行，而依當時天
    候陰、夜間有照明、柏油路面乾燥、無缺陷、無障礙物、視
    距良好等一切情形，並無不能注意之情事，竟疏未充分注意
    車道來車安全距離，未讓行進中之車輛先行，即貿然起駛，
    適徐侑詳騎乘車牌號碼000-000號普通重型機車，沿同向駛
    至，亦疏未充分注意起駛車輛動態，且超速行駛，兩車因而
    碰撞，致徐侑詳受有左胸第六至九根肋骨骨折、疑似左眼創
    傷性視神經病變、左眼眼眶骨骨折、左眼外傷性視神經損傷
    、左眼眼眶底閉鎖性骨折之傷害。
二、案經徐侑詳訴由花蓮縣警察局吉安分局報告臺灣花蓮地方檢
    察署檢察官偵查起訴。
    理  由
一、被告林秉超所犯者，為死刑、無期徒刑、最輕本刑為3年以
    上有期徒刑以外之罪，亦非高等法院管轄之第一審案件，而
    被告於準備程序中就被訴事實為有罪之陳述，經告知被告簡
    式審判程序之旨並聽取當事人及辯護人意見後，本院裁定進
    行簡式審判程序，是本案之證據調查，依刑事訴訟法第273
    條之2規定，不受同法第159條第1項、第161條之2、第161條
    之3、第163條之1及第164條至第170條等規定之限制。
二、上開犯罪事實，業據被告於警詢、偵查、本院準備程序及審理時坦承不諱，復與證人即告訴人徐侑詳於警詢、偵查中之證述大致相符（見警卷第19頁、第21至23頁、偵卷第15至17頁），並有佛教慈濟醫療財團法人花蓮慈濟醫院（下稱慈濟醫院）109年9月3日診斷證明書（見警卷第25頁）、109年9月25日診斷證明書（見警卷第27頁）、花蓮縣警察局舉發違反道路交通管理事件通知單（見警卷第35頁）、證號查詢車輛駕駛人、車號查詢車輛車籍（見警卷第37頁）、交通事故現場圖暨其草圖（見警卷第39至41頁）、道路交通事故調查報告表㈠、㈡（見警卷第43至45頁）、道路交通事故當事人登記聯單（見警卷第51頁）、現場照片暨車損照片（見警卷第53至64頁）、交通部公路總局臺北區監理所110年3月15日北監花東鑑字第1100020476號函暨檢附花東區0000000案鑑定意見書（見偵卷第29至32頁）、監視器影像翻拍照片（見偵卷第39至51頁）、慈濟醫院110年10月26日慈醫文字第1100002845號函暨所附告訴人之病歷資料（見本院卷151至211頁）、交通部公路總局110年11月10日路覆字第1100129448號函暨所附覆議意見書（見本院卷213至216頁）、本院刑事勘驗筆錄及附圖（見本院卷245至247、251至261頁）、慈濟醫院111年1月3日慈醫文字第1110000017號函暨所附告訴人之病情說明書（見本院卷275至280頁）、慈濟醫院111年2月16日慈醫文字第1110000484號函暨所告訴人之病情說明書（見本院卷327至330頁），足認被告任意性自白與上開犯罪事實相符，堪以採信。按起駛前應顯示方向燈，注意前後左右有無障礙或車輛行人，並應讓行進中之車輛行人優先通行，道路交通安全規則第89條第1項第7款定有明文。查被告既於上開時間，於上開地點已有來車行進駛入上開路口，以依當時天候陰、夜間有照明、柏油路面乾燥、無缺陷、無障礙物、視距良好等情形（見前開道路交通事故調查報告表㈠之記載），應無不能注意之情事，被告卻疏未充分注意車道來車安全距離，未讓行進中之車輛即告訴人上開機車先行，而肇致本案事故發生，是被告顯有未充分注意車道來車，而讓行進中車輛之過失，而前開鑑定意見書及覆議意見書，均同此意見。綜上，告訴人確因被告前開過失駕駛行為肇生事故，並受有犯罪事實欄所載之傷害，本案事證明確，被告犯行堪以認定，應予依法論科。
三、論罪部分
　㈠核被告所為，係犯刑法第284條前段過失傷害罪。
　㈡至於起訴書雖認被告上開過失傷害行為，使告訴人另受有右
    眼陳舊外傷性視神經損傷，且上開告訴人109年9月25日診斷
    證明書，亦除記載告訴人之病名，包含「右眼陳舊外傷性視
    神經損傷」，並敘載：告訴人因上述原因，於109年9月25日
    至本院門診就診等語（見警卷第27頁），惟經本院向慈濟醫
    院函詢確認之結果，函覆結果略以：告訴人於109年4月6日
    至109年4月9日住院原因為左眼外傷性神經病變，與右眼陳
    舊性視神經損傷無關；左眼眼眶底閉鎖性骨折，係因109年4
    月6日住院之原因事件造成，可由病史及當日電腦斷層影像
    認定，左眼外傷性視神經損傷，係因左眼眼眶底閉鎖性骨折
    之骨碎片壓迫造成，可由電腦斷層影像認定等語，有慈濟醫
    院病情說明書可參（見本院卷第277頁、第329頁）可明，且
    此部分函覆結果，乃為被告、辯護人及公訴人所無異詞，是
    自難遽認被告上開過失行為，有致告訴人受有右眼陳舊外傷
    性視神經損傷之傷害，是以，起訴書此部分所載，有所誤會
    ，惟此部分與已敘及前開過失傷害部分，僅屬單純一罪，無
    涉犯罪事實減縮，本院自應逕予更正。
  ㈢次查，被告肇事後，於職司偵查犯罪機關人員尚未發覺其過
    失傷害犯行前，即向到場處理之花蓮縣警察局吉安分局交通
    分隊員警自承為肇事者，有花蓮縣警察局吉安分局交通分隊
    道路交通事故肇事人自首情形紀錄表存卷可佐（見警卷第33
    頁），符合自首要件，爰依刑法第62條前段規定減輕其刑。
四、量刑審酌理由
　㈠爰以行為人之責任為基礎，審酌被告駕駛動力交通工具參與
    道路交通，本應小心謹慎以維自身及其他用路人之安全，竟
    未注意車道來車安全距離，未讓行進中之車輛先行，即貿然
    行駛，致釀本案交通事故，使告訴人受有如犯罪事實欄所載
    之傷害，因其犯罪所生之損害及違反注意義務之程度，並非
    輕微，所為值得非難；至上開鑑定意見書及覆議意見書，除
    認被告為肇事主因，亦認告訴人未駕駛人行駛時應注意車前
    狀況，並隨時採取必要之安全措施，且自承超速行駛，為肇
    事次因等情，此部分情狀，自得執為被告行為可非難性高低
    之判斷依據。
　㈡除上開犯罪情狀，被告犯後始終坦承犯行，犯後態度尚可；
    再考量被告先前並無任何前案科刑紀錄（見臺灣高等法院被
    告前案紀錄表，本院卷第17頁），足見被告乃初犯，此部分
    宜於一般情狀加以考量；又雙方因為對賠償金額認知差距過
    大，致未能達成和解，業經告訴人、被告陳明在卷（見偵卷
    第16頁），並有花蓮縣吉安鄉調解委員會109年9月14日調解
    不成立證明書在卷可考（見警卷第29頁），被告復陳明業已
    由保險已經給付告訴人新臺幣（下同）66萬6000元，其中60
    萬是因告訴人眼睛失能給付等情（見本院卷第367頁），據
    上，尚難憑被告、告訴人未能達成和解，而為被告量刑上不
    利之認定；暨衡以被告於本院審理時自承之大學畢業智識程
    度，從事臺東縣政府臨時人員，每月薪資約3萬4千元，已婚
    ，有1名未成年子女，1名已成年，與其他兄弟姐妹共同扶養
    母親，及1名未成年子女，家中經濟狀況小康等家庭生活、
    經濟狀況（見本院卷第368頁）之行為人一般及相關情狀，
    綜合卷內一切情狀，參考告訴人於本院陳明對本案處理都沒
    有意見（見本院卷第244頁），依罪刑相當原則，量處如主
    文所示之刑，並諭知易科罰金之折算標準。
據上論斷，應依刑事訴訟法第273條之1、第299條第1項前段，判
決如主文。
本案經檢察官周芳怡提起公訴，檢察官羅美秀到庭執行職務。
中　　華　　民　　國　　111 　年　　4 　　月　　20　　日
　　　　　　　　　刑事第三庭    法　官　林育賢
以上正本證明與原本無異。
如不服本判決應於收受送達後20日內向本院提出上訴書狀，並應
敘述具體理由。其未敘述上訴理由者，應於上訴期間屆滿後20日
內向本院補提理由書(均須按他造當事人之人數附繕本)「切勿逕
送上級法院」。告訴人或被害人如對於本判決不服者，應具備理
由請求檢察官上訴，其上訴期間之計算係以檢察官收受判決正本
之日期為準。
辯護人依據刑事訴訟法第346條、公設辯護人條例第17條及律師
法第32 條第2項、第36條等規定之意旨，尚負有提供法律知識、
協助被告之義務（含得為被告之利益提起上訴，但不得與被告明
示之意思相反）。
因疫情而遲誤不變期間，得向法院聲請回復原狀。
中　　華　　民　　國　　111 　年　　4 　　月　　22　　日
                                書記官  鄭慧婷

附錄本案論罪科刑法條：
刑法第284條
因過失傷害人者，處1年以下有期徒刑、拘役或10萬元以下罰金
；致重傷者，處3年以下有期徒刑、拘役或30萬元以下罰金。